臺灣高等法院民事判決　九十三年度上字第六八八號
　　上　訴　人　童歡藝術有限公司
　　法定代理人　陳俊屹
　　訴訟代理人　林明正律師
　　複　代理人　周志吉律師
　　被　上訴人　中興百貨業股份有限公司
　　法定代理人　周音喜
　　訴訟代理人　邵榮文
右當事人間請求損害賠償事件，上訴人對於民國九十三年六月三十日臺灣臺北地方法
院九十三年度訴字第一二四四號第一審判決提起上訴，本院於九十三年十二月八日言
詞辯論終結，判決如左：
    主    文
上訴駁回。
第二審訴訟費用由上訴人負擔。
    事實及理由
一、上訴人起訴主張：伊於民國九十二年十月二十九日與被上訴人簽約，約定自同年
    十二月二十五日起至九十五年十二月三十一日止，於台北市○○○路○段二九七
    號，被上訴人信義店六樓設專櫃，並由伊自為裝潢，伊於九十二年十二月十一日
    進場施工，並預定於十二月二十五日開幕。詎九十三年一月間，被上訴人片面要
    求伊遷離該專櫃，更以台北第三十四支局郵局第三○四號存證信函要求伊於九十
    三年二月二十九日前撤離。伊本不知緣由，嗣由報紙得知，被上訴人無法給付租
    金予房屋原所有權人德杰集團，致遭終止租約。因被上訴人已給付不能，伊乃以
    起訴狀繕本送達為解除契約之意思表示，並依民法第二百二十六條、第二百五十
    六條及第二百六十條或適用或類推適用第二百四十五條之一之規定，請求損害賠
    償。縱認被上訴人終止契約有理由，依民法第二百六十三條、第二百五十八條、
    第二百六十條規定，其亦應賠償伊所支出費用等。因而求為命被上訴人賠償新台
    幣（下同）三百六十四萬八千元及自起訴狀繕本送達翌日起至清償日止，按年息
    百分之五計算之利息之判決，並聲明願供擔保請准為假執行。原審判決駁回其訴
    及假執行之聲請，其不服上訴，求為廢棄原判決而為如其聲明之判決。
二、被上訴人則以：上訴人向伊提出者為臨時設櫃申請書，並非正式之設櫃契約，且
    係以展覽性質向伊租借信義分店六樓以為兒童益智商品之展示推廣，並非永久或
    長期設置商品專賣專櫃之契約，且其展示期間亦明定自九十二年十二月二十七日
    起至九十三年二月八日，並無另外延長期間之約定。又伊為創立歷史悠久夙著聲
    譽之大型百貨公司，有其行之有年之定型化契約，上訴人所提僅為設櫃草約，該
    草約之內容係伊預先向上訴人揭示，上訴人於前開展覽期間屆滿後，如仍欲繼續
    與伊設立專櫃之合作關係，並向上訴人簽定正式契約時，伊所要求契約條件之臚
    列，如上訴人無異議，雙方始簽訂正式合作契約。上訴人所提之草約內容不能拘
    束伊，兩造間並無正式之設櫃契約存在，上訴人請求損害賠償並無理由等語，資
    為抗辯，並於本院為駁回上訴之聲明。
三、上訴人主張其與被上訴人間有一設櫃契約存在，因被上訴人片面毀約要求上訴人
    遷離該專櫃而受有損害，請求被上訴人應負賠償責任等情；被上訴人則否認上訴
    人有與伊訂立正式之設櫃契約，辯稱上訴人僅向伊聲請臨時設櫃而已。經查：
(一)、上訴人主張之事實固提出「設櫃草約」影本一份為證（見原審卷第八頁），依該
    紙張上有傳真日期等資料顯示是被上訴人之信義分公司具名傳真予上訴人之法定
    代理人陳俊屹，其中部分內容為「二、抽成：３０％，三、簽約期間：民國９２
    年１２月２５日至民國９５年１２月３１日，四、保證票：５０萬元（簽正式合
    約於進場後無息歸還）」，於條件認可簽名處僅上訴人之法定代理人陳俊屹簽名
    ，簽名日期為十月二十九日，惟被上訴人方面則無其法定代理人或分公司負責人
    簽名，顯然與被上訴人出示其公司所備製正式簽約之「中興百貨業股份有限公司
    況不同，且其內容四、保證票：５０萬元，後尚以括弧加註（簽正式合約於進場
    後無息歸還），顯示該設櫃草約並非正式契約，依其內容顯示係被上訴人信義分
    公司傳真條件內容予上訴人之法定代理人認可，應認僅係為要約之引誘，上訴人
    之法定代理人陳俊屹於文件末端簽名，係設櫃契約之要約，因被上訴人未為承諾
    ，該三年期限之設櫃契約並沒有成立。
(二)、被上訴人抗辯上訴人僅向伊聲請臨時設櫃，業據提出臨時設櫃申請書影本一份為
    證（見原審卷三一頁），該臨時設櫃申請書之真正為上訴人所不爭執，並蓋有上
    訴人公司章及法定代理人章，以及被上訴人之營業處長、店經理、協理簽章，其
    內容明確記載設櫃日期係自九十二年十二月二十七日起至九十三年二月八日止，
    營業項目為「兒童益智嘉年華展」，活動及折扣項目為「展覽性質」，另外該申
    請書上加蓋印戳內文為「立承諾書人在設櫃期間願遵守本公司商場管理辦法及設
    櫃條件，並保證所受商品非仿冒品，及承擔商品售後服務之義務，若有違，願依
    本公司『設置專櫃廠商合約書』第十一條處置，設置專櫃廠商合約書第十一條規
    定，．．(2)合約屆滿未在續約或乙方（即設櫃者）違反合約而經甲方終止時，乙
    方應於終止通知後二天內，或合約屆滿之日負責將商品撤離專櫃，如拖延未履行
    時，甲方有權自行騰空該專櫃或依甲方認為適當之方法處理之。乙方物品倘有遺
    失或毀損者，概與甲方無涉，乙方不得要求賠償．．。」（見原審卷第三一頁）
    ，依契約文義觀之，在臨時設櫃期滿後，設櫃人即應於合約屆滿後將物品遷離。
   且於設櫃條件欄載明租金共肆拾萬元，並非上開設櫃草約中之抽成３０％，其設
   櫃期間亦明顯與設櫃契約之期間不同，另上訴人所設之廣告招牌（見原審卷第三
   二頁），標示展覽名稱「台北兒童益智嘉年華會」，活動地點為「中興百貨信義
   店六樓」，主辦單位為「童歡藝術、吉古傳播」，活動時間「即日起至93/2/8」
    ，此廣告招牌所標示之展覽活動期間與臨時設櫃申請書所記載之內容相符，顯為
    兩造另為簽訂之臨時設櫃契約。苟如上訴人所主張之前開設櫃草約係兩造自九十
    二年十二月二十五日起成立三年期限之設櫃契約，則其為何又與被上訴人簽訂自
    九十二年十二月二十七日起之臨時設櫃契約？足見上訴人早已知悉前開之設櫃草
    約因未經被上訴人承諾並未成立正式契約，方另向被上訴人提出臨時設櫃聲請書
    。
(三)、綜上所述，上訴人並未能舉證證明兩造間有成立三年期限之設櫃契約，而其與被
    上訴人間臨設櫃契約已於九十三年二月八日期限屆滿，被上訴人請求上訴人遷離
    二百二十六條、第二百五十六條及第二百六十條請求被上訴人應賠償拆除費用五
    十三萬元、專櫃設計費用十五萬元、裝潢費用七十萬元、開幕營業文宣品印刷費
    用五十萬元、開幕對外廣告費十六萬八千元、設櫃支出各項人事費用三十五萬元
    、開幕借用展覽用銷售物品費用三十五萬元、現場文案印製費二十五萬元、專櫃
    現場室內安全遊具定金五十萬元、其他費用十五萬元，計三百六十四萬八千元，
    及自起訴狀繕本送達翌日起至清償日止，按年息百分之五計算之利息，為無理由
    ，不應准許。上訴人另主張適用或類推適用同法第二百四十五條之一之規定請求
    賠償上開本息。惟該法條係規定契約未成立時當事人為準備或商議訂立契約而有
    左列三款情形之一者，對於非因過失而信契約成立致受損害之他方當事人，負損
    害賠償責任。本件上訴人已知設櫃草約並未成立正式契約，始與被上訴人另簽立
    臨時設櫃契約，已見前述，其所投入之裝潢設備費用等係為準備該臨時設櫃展覽
    活動所用，並非因信該設櫃草約成立所致，與該法條所謂之「非因過失而信契約
    成立」之要件並不相符，且上訴人亦未舉證證明其符合該法條所規定三款情形中
    之何一款情形，故其主張適用或類推適用同法第二百四十五條之一之規定請求被
    上訴人賠償損害，亦無理由，不應准許。
四、原審為上訴人敗訴之判決，尚無不合，上訴意旨指摘原判決不當，求予廢棄改判
    ，為無理由，上訴應予駁回。
五、因本件事證已臻明確，兩造其餘攻擊方法，核不影響判決結果，茲不予一一論列
    ，併此敘明。
六、結論：本件上訴為無理由，爰依法判決如主文。
中　　　華　　　民　　　國　　九十三　　年　　 十二 　　月　　二十二　　日
                                  民事第十四庭
                                      審判長法  官    　張  宗  權
                                            法　官      蕭  艿  菁
                                            法  官      陳  忠  行
正本係照原本作成。
如不服本判決，應於收受送達後二十日內向本院提出上訴書狀，其未表明上訴理由者
，應於提出上訴後二十日內向本院補提理由書狀（均須按他造當事人之人數附繕本）
上訴時應提出委任律師或具有律師資格之人之委任狀；委任有律師資格者，另應附具
律師資格證書及釋明委任人與受任人有民事訴訟法第四百六十六條之一第一項但書或
第二項（詳附註）所定關係之釋明文書影本。
中　　　華　　　民　　　國　　九十三　　年　　 十二 　　月　　二十二　　日
　　　　　　　　　　　　　　　　　　　　　　書記官      明  祖  星
附註：
民事訴訟法第四百六十六條之一（第一項、第二項）：
對於第二審判決上訴，上訴人應委任律師為訴訟代理人。但上訴人或其他法定代理人
具有律師資格者，不在此限。
上訴人之配偶、三親等內之血親、二親等內之姻親，或上訴人為法人、中央或地方機
關時，其所屬專任人員具有律師資格並經法院認為適當者，亦得為第三審訴訟代理人
。
